【裁判字號】    90,訴,1364
【裁判日期】    901031
【裁判案由】    綜合所得稅
【裁判全文】
高雄高等行政法院判決                             九十年度訴字第一三六四號
                              .
    原      告  甲○○
    被      告  財政部台灣省南區國稅局
    代  表  人  許虞哲  局長
    訴訟代理人  乙○○
右當事人間因綜合所得稅事件，原告不服財政部中華民國九十年四月十日台財訴字第
○八九○○四一四七七號訴願決定，提起行政訴訟，本院判決如左：
    主  文
原告之訴駁回。
訴訟費用由原告負擔。
    事  實
一、事實概要：
緣原告於民國（下同）八十五年度綜合所得稅結算申報，列報捐贈中國佛教會高雄市
分會、陶聲洋防癌基金會、及高雄縣救難協會等合計新臺幣（下同）一、○一○、○
○○元為扣除額，被告以捐贈不實，否准扣除，核定漏報課稅所得額九六一、五四七
元【捐贈實際發生金額一、一二一、八二一元，依規定可扣除限額一、○七三、三六
八元。（一、○七三、三六八元減除實際發生經認定金額一一一、八二一元等於九六
一、五四七元）】，漏稅額二六五、三六二元，除補徵稅額外，並依所得稅法第一百
十條第一項規定，處漏稅額一倍罰鍰二六五、三○○元（計至百元止），原告不服，
申經復查結果，未獲變更，循序提起訴願，亦遭駁回，遂提起本件訴訟。
二、兩造聲明：
（一）原告聲明求為判決：訴願決定及原處分（含復查決定）均撤銷。
（二）被告聲明求為判決：駁回原告之訴。
甲、原告主張之理由：
一、原告於八十五年間，因捐贈而取得中國佛教會高雄市分會、陶聲洋防癌基金會、
    及高雄縣救難協會所開立之收據，如中國佛教會高雄市分會之收據上載有會址、
    電話號碼、登記字號、財政部核准文號，並蓋有理事長印鑑、及經手人印章；高
    雄救難協會收據則載有財政部核准文號，蓋有理事長印鑑、總幹事、財務長、經
    手人印章；而陶聲洋防癌基金會收據亦載有登記證書統一編號，並蓋有基金會董
    事長印鑑、及會計、經手人印章，惟被告以中國佛教會高雄市分會函、陶聲洋防
    癌基金會登載於中央日報之公告名單、及高雄救難協會理事長楊怡賢單方片面之
    詞等，謂上述收據尚不足以證明真實云云。按收據上既蓋有受捐贈機構代表人、
    及其經主管機關登記有案之印鑑等等，尚難否定其證據力，被告否定系爭收據並
    據以裁罰原告，不無違背認定事實需憑證據，且僅憑臆測妄下斷言。
二、按原告就本案所捐贈之金額計一、○一○、○○○元，共分十次捐贈，最高金額
    者為八十五年七月六日十五萬元，最少金額為八十五年三月二十日七萬元，每次
    金額不大，以現金交付捐贈，尚屬正常，以經驗法則而言，非無可能，且衡諸原
    告經濟能力，亦無超越負擔能力。故被告僅憑原告無法提出資金流程，即否定原
    告捐贈之事實，難容信服。
乙、被告主張之理由：
壹、本稅部分：
一、按「按前三條規定計得之個人綜合所得總額，減除左列免稅額及扣除額後之餘額
    ，為個人綜合所得淨額：二、扣除額：納稅義務人就左列標準扣除額或列舉扣除
    額擇一減除外，並減除特別扣除額：‧‧‧（二）列舉扣除額：１捐贈：對於教
    育、文化、公益、慈善機構或團體之捐贈總額最高不超過綜合所得總額百分之二
    十為限。」為所得稅法第十七條第一項第二款第二目第一子目所明定。次按「當
    事人主張事實須負舉證責任，倘其所提出之證據不足為主張事實之證明，自不能
    認其主張之事實為真實。」為前行政法院三十六年度判字第十六號著有判例。
二、經查（１）捐贈中國佛教會高雄市分會三五○、○○○元乙節，經被告詢據高雄
    佛教會於八十八年六月二日以高市佛本秘字第○○三五號函復謂：經本會查驗甲
    ○○（即原告）及宋鉎椿（原告之配偶），對本會無任何捐款及所附收據影本也
    非本會製發等語。是原告主張捐贈該佛教會乙節，洵無足採。（２）捐贈陶聲洋
    防癌基金會三五○、○○○元乙節，查陶聲洋防癌基金會本年度收受捐款刊登中
    央日報之公告名單中，未有原告及其配偶宋鉎椿捐款事實，是原告主張捐贈該基
    金會，亦不足採信。（３）捐贈高雄縣救難協會三一○、○○○元乙節，查本項
    捐款收據三紙，係原告八十六年間向該協會八十六年一月一日任職之理事長楊怡
    賢領取二本保險費募款收據後所自行開立，惟原告未將募款資金及繳交保險費收
    據提供該協會入帳，此有楊怡賢在被告所在地之談話筆錄附卷可稽。且被告於八
    十八年十一月六日以南區國稅法字第八八○七九四三五號函請原告提示系爭捐贈
    救難協會款項資金流程及相關證明文件供核，惟原告僅函復收據所蓋印章（共四
    個）與協會發給聘書所蓋印章（共二個章）相符，其收據應非虛偽云云。查所稱
    印章相符，僅其中一顆理事長印章相符而已，尚難證實該收據之真實性，況原告
    仍未提供捐款資金流程供核，是主張捐贈該救難協會之事實，要難採據，被告依
    首揭規定，否准認列扣除額九六一、五四七元，並無不合。故原告復執前詞，主
    張被告不予查證收據之真實性，逕予否准認列，實不合公平原則，惟原告迄未提
    示具體事證供核，所訴即不足採。
貳、罰鍰部分：
一、按「納稅義務人應於每年二月二十日起至三月底止，填具結算申報書，向該管稽
    徵機關，申報其上一年度內構成綜合所得稅總額或營利事業收入總額之項目及數
    額，以及有關減免、扣除之事實，並應依其全年應納稅額減除暫繳稅額及尚未抵
    繳之扣繳稅額，計算其應納之結算稅額，於申報前自行繳納。」、「納稅義務人
    已依本法規定辦理結算申報，但對依本法規定應申報課稅之所得額而有漏報或短
    報情事者，處以所漏稅額兩倍以下之罰鍰。」分別為所得稅法第七十一條第一項
    及第一百十條第一項所明定。
二、原告本年度綜合所得稅結算申報，列報中國佛教會高雄市分會、陶聲洋防癌基金
    會及高雄縣救難協會等三家不實捐贈收據計一、○一○、○○○元扣除額，致虛
    報扣除額計九六一、五四七元，違反所得稅法第七十一條第一項規定，案經被告
    查獲，經核定漏報課稅所得額九六一、五四七元，漏稅額二六五、三六二元，有
    結算申報書、核定通知書、捐贈收據影本、高雄市佛教會八十八年六月二日高市
    佛本秘字第○○三五號函、財政部臺北市國稅局八十七年八月五日（八十七）財
    北國稅審壹字第八七一六一○九九號函所檢送之陶聲洋防癌基金會八十五年度收
    受捐款徵信公告影本乙紙、及被告高雄縣分局八十七年一月九日南區國稅高縣審
    字第八七○○一四三一號函所檢送之高雄縣救難協會理事長楊怡賢談話筆錄乙份
    等證據附案可稽，違章事證明確，被告依首揭規定按漏稅額處一倍之罰鍰二六五
    、三○○元，並無不合。
    理  由
一、按對於教育、文化、公益、慈善機關或團體之捐贈，以捐贈總額最高不超過綜合
    所得總額百分之二十為限，得申報為列舉扣除額，自個人綜合所得總額中減除，
    固為行為時所得稅法第十七條第一項第二款第二目第一小目前段所規定，惟須以
    確有捐贈之事實者，始有其適用。又當事人主張事實須負舉證責任，倘其所提出
    之證據不足為主張事實之證明，自不能認其主張之事實為真實。前行政法院即現
    在之最高行政法院著有三十六年判字第十六號判例可資參照。次按，「納稅義務
    人應於每年二月二十日起至三月底止，填具結算申報書，向該管稽徵機關，申報
    其上一年度內構成綜合所得稅總額或營利事業收入總額之項目及數額，以及有關
    減免、扣除之事實，並應依其全年應納稅額減除暫繳稅額及尚未抵繳之扣繳稅額
    ，計算其應納之結算稅額，於申報前自行繳納。」、「納稅義務人已依本法規定
    辦理結算申報，但對依本法規定應申報課稅之所得額而有漏報或短報情事者，處
    以所漏稅額兩倍以下之罰鍰。」亦分別為行為時所得稅法第七十一條第一項及第
    一百十條第一項所明定。
二、經查，本件原告八十五年度綜合所得稅結算申報，關於一般扣除額部分，列舉其
    捐贈中國佛教會高雄市分會、陶聲洋防癌基金會、及高雄縣救難協會等合計一、
    ○一○、○○○元，被告則以原告提出之捐贈單據非真正，無從證明原告確有捐
    贈之事實，而否准扣除，資為爭議。本件行政訴訟中之本稅部分，為所得稅稅基
    之計算爭議，乃是客觀之事實認定問題，如捐贈之事實無法獲得證明，原告自不
    能依行為時所得稅法第十七條第一項第二款第二目第一小目之規定，將系爭金額
    列為列舉扣除額，自所得中扣除。次查，本件原告所附中國佛教會高雄市分會、
    陶聲洋防癌基金會、及高雄縣救難協會之捐贈收據，經被告函詢中國佛教會高雄
    市分會按收據編號查對，原告並無任何捐款及所附收據影本亦非該會製發等情，
    有中國佛教會高雄市分會覆函附於原處分卷可稽；又依陶聲洋基金會公告於中央
    日報之八十五年度捐款人姓名及額度資料，原告與其配偶宋鉎椿亦非捐款人；另
    捐贈高雄縣救難協會乙節，原告所提之捐款收據三紙，捐贈日期分別為八十五年
    十月十五日、同年十月二十八日、同年十一月十五日，並有該協會理事長楊怡賢
    蓋章於上，然理事長楊怡賢於八十六年一月一日始任職，顯見原告所持有之捐贈
    收據，有偽造之嫌，真實性顯有疑義，自難徒憑該收據即認原告有捐贈之實，此
    有該協會理事長楊怡賢自承原告未將募款資金及繳交保險費收據提供該協會入帳
    之談話筆錄附原處分卷可稽。至原告主張其捐贈均屬現金提領，並無相關之資金
    流程資料，被告憑此即否定原告捐贈之事實，難容信服云云。然原告係任職南山
    保險公司經理，且其配偶亦領有支票使用之情形（見言詞辯論程序筆錄），其社
    會地位、歷練、知識應有相當程度，如有少則七萬元，多則十五萬元之大筆捐贈
    ，應有查證高雄縣救難協會理事長身分及確認捐贈款是否流入捐贈對象之能力，
    且理應以票據或匯款方式交付捐款，留取支付憑據，避免受騙；然原告自申請復
    查迄本件辯論終結，竟無法提供楊某等人如何騙取其捐款者之身分、其捐贈款項
    係如何提領、交付該騙取募款者等相關證據資料，足見原告主張捐贈事實，並不
    可信，亦難證明該筆現金支出確供捐贈之事實。此外，在被告依職權充分調查舉
    證下，又查無其他任何證據足認原告確有上開捐贈之事實，從而，被告以原告捐
    贈不實，否准扣除，核定漏報課稅所得額九六一、五四七元，漏稅額二六五、三
    六二元，除補徵稅額外，並依所得稅法第一百十條第一項規定，處漏稅額一倍罰
    鍰二六五、三○○元（計至百元止），揆諸首揭規定，並無違誤，訴願決定予以
    維持，亦無不合。原告起訴指摘原處分及訴願決定，僅空言主張其據以申報之憑
    證均屬真正，惟迄未確切舉證以實其說。本院受命法官於初次行準備程序時，即
    曉諭查報證人供本院查核，原告僅屢以個人事由置之不理，更未能說明相關捐贈
    資金流程，無從使本院對捐贈事實獲致確信。所為主張即無從憑侍，原告之訴為
    無理由，應予駁回。
據上論結，本件原告之訴為無理由，爰依行政訴訟法第一百九十五條第一項後段、第
九十八條第三項前段，判決如主文。
中      華      民      國      九十    年      十      月    三十一    日
                                高雄高等行政法院第一庭
                                            審判長法官  陳光秀
                                             法     官  呂佳徵
                                             法     官  林石猛
右為正本係照原本作成。
如不服本判決，應於判決送達後二十日內向本院提出上訴書狀，其未表明上訴理由者
，應於提起上訴後二十日內向本院提出上訴理由書（須按對造人數附繕本）；如於本
判決宣示或公告後送達前提起上訴者，應於判決送達後二十日內補提上訴理由書（須
附繕本）。未表明上訴理由者，逕以裁定駁回。
提起上訴應預繳送達用雙掛號郵票七份（每份三十四元）。
中      華      民      國      九十    年      十      月    三十一    日
                                            法院書記官  洪美智


司法院資訊處製作；財團法人民間司法改革基金會備份。
